【裁判字號】    99,交聲,465
【裁判日期】    990413
【裁判案由】    違反道路交通管理處罰條例聲明異議
【裁判全文】
臺灣臺北地方法院交通事件裁定         99年度交聲字第465號
原處分機關  臺北市交通事件裁決所
異  議  人
即受處分人  甲○○
上列異議人即受處分人因違反道路交通管理處罰條例案件，對於
臺北市交通事件裁決所於中華民國99年3月4日所為之處分（原處
分案號：北市裁罰字第裁22-A00000000號），聲明異議，本院裁
定如下：
    主  文
異議駁回。
    理  由
一、原處分意旨略以：異議人即受處分人甲○○於民國99年1月1
    日9時9分許，駕駛車牌號碼7C-0893號自用一般小客車，在
    臺北市○○○道120巷口處，被臺北市政府警察局萬華分局
    依固定式相機拍攝之相片逕行掣單舉發「駕車行經有燈光號
    誌管制之交岔路口闖紅燈」，嗣受處分人於舉發通知單上所
    載應到案日期前向原處分機關即臺北市交通事件裁決所提出
    申訴，經原處分機關函請舉發單位調查結果，仍認受處分人
    有前開違規行為，乃依道路交通管理處罰條例第53條第1項
    之規定，裁處受處分人罰鍰2,700元，並依同條例第63條第1
    項第3款（裁決書漏引第3款）規定，記違規點數3點。
二、異議意旨略以：
    (一)艋舺大道120巷口係允許由東向西內側車道左轉之車道，
      且該艋舺大道為雙向各四車道之寬大道路，汽車駕駛人行
      經該路段依法左轉，按道路交通安全規則第102條第1項第
      7款規定，轉彎車應讓直行車先行，左轉之車輛需等待對
      向車道先行無車時方可左轉，是以本車於綠燈時越過停止
      線待轉時燈號由綠轉黃再轉為紅燈時對向車道清空方為左
      轉，本車因而為設置之固定式相機拍攝形成本案。
    (二)據臺北市政府警察局萬華分局就本案申訴回函之說明對照
      本案之2張採證照片，可知本路段之交通號誌其黃燈設定
      僅3秒鐘，根本就無法疏解對向車道四車道之車流、清空
      車道，以便左轉之車輛依法行駛。
    (三)由警方採證照片第1張可知對向確實有來車，而本車之煞
      車燈亮著待轉已逾10餘秒鐘，因為本車於綠燈時已越過停
      止線待轉數秒鐘之久，而黃燈3秒鐘及採證照片第1張顯示
      紅燈第4秒鐘合計7秒鐘，由此可知本車係於綠燈時越過停
      止線，待轉依法行駛，並無裁定所指「駕車行經有燈光號
      誌管制之交岔路口闖紅燈」違規，且於申訴書曾敘明。然
      臺北市政府警察局萬華分局承辦員警未就申訴內容詳細查
      證是否於綠燈越過停止線待轉之事實？於法於理於情是否
      有犯意及犯行？該處路口交通號誌及標線是否合宜？是否
      侵害民眾權益？其怠惰失職令人民難以信服，而臺北市交
      通事件裁決所僅依警方之片面之言詞，未就申訴內容詳細
      查證而為昧於事實之裁決，羅織罪名而為裁罰，侵害民眾
      權益，爰提起本件聲明異議，請求撤銷原處分。
三、按汽車駕駛人，行經有燈光號誌管制之交岔路口闖紅燈者，
    處新台幣1800元以上5400元以下罰鍰；又按汽車駕駛人，違
    反道路交通管理處罰條例第53條者，除依原條款處罰鍰外，
    並記違規點數3點，道路交通管理處罰條例第53條第1項、第
    63條第1項第3款分別定有明文。又按關於「闖紅燈」之認定
    ，(一)車輛面對圓形紅燈時仍逕予穿越路口至銜接路段，含左
    轉、直行、迴轉及右轉（依箭頭綠燈允許行駛者除外）即視
    為闖紅燈之行為；(二)有繪設路口範圍者：車輛無視於紅燈警
    示，有穿越路口之意圖，而車身已伸入路口範圍亦視同闖紅
    燈；(三)目前交岔路口已繪設網狀黃線區者暫以該範圍視作路
    口，業經交通部於82年4月22日以交路字第009811號函釋甚
    明。
四、經查：
    (一)異議人駕駛駕駛車牌號碼7C-0893號自用一般小客車，在
      臺北市○○○道120巷口處，經舉發「駕車行經有燈光號
      誌管制之交岔路口闖紅燈」之違規行為等情，有臺北市政
      府警察局舉發違反道路交通管理事件通知單影本（原舉發
      單號：北市警交大字第A00000000號）、舉發採證照片2張
      、台北市交通事件裁決所違反道路交通管理事件裁決書（
      原處分案號：北市裁罰字第裁22-A00000000號）、臺北市
      政府警察局萬華分局99年2月2日北市警萬分交字第099305
      20400號函附卷可稽（見本院卷第6、7、9、11至12頁），
      且異議人於異議狀中並不否認其於上揭時地確實曾駕駛上
      開車輛行經舉發地點，於經過該路口欲左轉時，遭闖紅燈
      之蒐證相機拍照之情，是此部分事實已可認定。
    (二)本件經舉發違規之車牌號碼7C-0893號自用一般小客車違
      規路段採證相機係「微電腦S感應線圈型自動採證多功能
      相機」，而「微電腦闖紅燈及測速自動照相設備」感應線
      圈係埋設於路面，其主機控制單元，除設定時間調整及啟
      動照相各設定單元外，微電腦控制單元，係與路口行車管
      制號誌時向、週期、時比等同步設定，倘號誌燈號為綠燈
      時則執行超速照相，並由微電腦控制單元運算車輛行經感
      應線圈距離所需時間換算速度，而號誌燈號為紅燈時則執
      行闖紅燈照相，亦有卷附臺北市政府警察局萬華分局99年
      2月2日北市警萬分交字第09930520400號函可按，而依據
      該函說明二所示：「經查該路段採證相機係【微電腦S感
      應線圈型自動採證多功能相機】，每次採證2張、每張相
      隔1 秒，第1張為確認位置、第2張為確認違規．．相片上
      會顯示：年、月、日、時間、車道、黃燈秒數、紅燈秒數
      、當時速度及張數流水號。...依採證照片顯示，7C-0893
      號車車速有22公里行駛速度準備左轉（左轉方向燈），行
      經該路口超越停止線感應線圈型自動採證多功能相機顯示
      該2張照片均為「紅燈」，舉發事實並無違誤之處」等語
      （見本院卷第11至12頁），佐以採證照片2張，採證照片
      上R04代表紅燈4秒、R05代表紅燈5秒、V=22係表示行車時
      速22公里時速。
    (三)是依上開採證照片所示，受處分人於第1張確認位置照片
      時後煞車燈係呈現亮起狀態，顯見受處分人於斯時所駕駛
      車輛應處於靜止情形，惟駕駛於該路段第1車道之車牌號
      碼7C-0893號自用一般小客車於紅燈亮起4秒前已超越停止
      線，依上開交通部於82年4月22日以交路字第009811號函
      所示，本屬車身已伸入路口範圍而可視同闖紅燈，又於該
      路口燈號呈現紅燈之際，猶闖越紅燈行駛（如本院卷第7
      頁上方照片，下稱第1張違規照片），並續以時速22公里
      前進至卷附同頁下方照片（下稱第2張違規照片）位置，
      而有闖紅燈之違規事實，自堪認定。至於異議人辯稱「伊
      係於綠燈時越過停止線，待轉時燈號由綠轉黃再轉為紅燈
      時對向車道清空方為左轉」云云，實可於停止線前停等，
      ，或於停等後待燈號再次轉為綠燈時即時左轉，而可避免
      上開闖越紅燈行駛而遭舉發之情，是受處分人所辯諉無足
      取。從而，本件受處分人之上開違規事實，事證明確，洵
      堪認定。
五、綜上所述，本件受處分人確有於前揭時、地，駕駛上開車輛
    ，行經有燈光號誌管制之交岔路口闖紅燈之違規事實，堪以
    認定。從而，原處分機關依道路交通管理處罰條例第53條第
    1 項、第63條第1項第3款（裁決書漏引第3款）之規定，裁
    處受處分人罰鍰2,700元、併記違規點數3點，核無違誤。受
    處分人聲明異議，指摘原處分不當，為無理由，應予駁回。
據上論斷，應依道路交通案件處理辦法第19條，裁定如主文。
中    華    民    國    99    年    4     月    13    日
                  交通法庭    法  官  呂煜仁
上正本證明與原本無異。
如不服本裁定，應於裁定送達後5日內向本院提出抗告狀。
                              書記官  曹尚卿
中    華    民    國    99    年    4     月    13    日

司法院資訊處製作；財團法人民間司法改革基金會備份。
